【裁判字號】    89,上訴,1499
【裁判日期】    890711
【裁判案由】    強盜
【裁判全文】
臺灣高等法院臺中分院刑事判決                  八十九年度上訴字第一四九九號
      上  訴  人
      即  被  告  丙○○
      共      同
      指定辯護人  本院公設辯護人  乙○○
右上訴人等因準強盜案件，不服臺灣臺中地方法院中華民國八十九年七月十一日第一
審判決（八十九年度訴字四○一號，起訴案號：臺灣臺中地方法院檢察署八十八年度
偵字第二四二九二號、八十九年度偵字第一三○三號），提起上訴，本院判決如左：
    主文
上訴駁回。
    事  實
一、丙○○於民國（下同）八十六年間曾因違反毒品等案件，經原審法院判處有期徒
    刑三年一月，於同年十月十八日確定，又於同年因違反麻醉藥品管理條例案件，
    經原審法院判處有期徒刑三月，於同年九月二十二日確定，二罪經合併定其應執
    行刑三年二月，入監執行後，於八十八年一月二十六日假釋，假釋期間付保護管
    束；甲○○於八十六年間曾因違反毒品等案件，經臺灣南投地方法院判處有期徒
    刑三年三月，於同年十二月二十三日確定，又於同年因違反麻醉藥品管理條例案
    件，經該院判處有期徒刑四月，於同年十一月二十四日確定，二罪經合併定其應
    執行刑三年五月，入監執行後，於八十八年七月十二日假釋，假釋期間付保護管
    束。其二人於假釋期間仍不知戒惕，竟共同基於意圖為自己不法所有之犯意聯絡
    ，於八十八年十二月十二日晚間九時許，由丙○○騎乘車號ＩＮＥ－５４０之重
    型機車後載甲○○，至臺中市○○區○○路與至善路口處，因見戊○○所有提供
    夜市光源用之小型發電機一台置於地上，認有機可乘，即由丙○○留在該已啟動
    之機車上在旁把風接應，甲○○下車乘戊○○不注意之際，徒手竊取該發電機，
    得手後將該發電機搬回機車後座而欲離去時，即遭戊○○之妻發現喊叫，戊○○
    見狀即追上欲詢問，並抓住坐於該機車後座之甲○○，詎甲○○為脫免逮捕、防
    護贓物，即取出放置於衣服內之瓦斯噴槍（槍型瓦斯噴霧器）一把噴向戊○○，
    戊○○仍用力扯下甲○○，瓦斯噴槍掉落地面，二人當場發生扭打，丙○○見狀
    為免甲○○遭逮捕，即拾起掉在地上之瓦斯噴槍噴向戊○○，致戊○○為免受瓦
    斯氣之傷害，無力與甲○○拉扯而放手。適有身為保全人員之路人涂承傑與其友
    人經過該處見狀發現有異，即下車制止丙○○之攻擊行為，丙○○本欲續對涂承
    傑實施攻擊行為，惟反遭涂承傑當場逮捕，並扣得瓦斯噴槍一把，甲○○見狀即
    迅速騎乘上開機車逃逸而去，嗣經警方循線於同年月十三日二十二時十分許，在
    臺中縣太平市○○路○段二五八巷七弄十一號處，予以逮捕到案。
二、案經臺中市警察局第四分局報請臺灣臺中地方法院檢察署檢察官偵查起訴。
    理  由
一、上訴人即被告（以下簡稱被告）甲○○於右揭時地與被告丙○○共同竊取發電機
    ，經被害人戊○○（以下簡稱被害人）發現後，為脫免逮捕、防護贓物，即取出
    瓦斯噴槍噴向被害人，並與被害人扭打等情，業據其於警訊、原審及本院審理時
    供認不諱；被告丙○○於原審及本院審理矢口否認有於右揭時地竊盜，以及為防
    護贓物、脫免逮捕而施強暴之行為，辯稱：當天伊原本要去臺中榮民總醫院看病
    ，被告甲○○要伊順道載他前往青海路與至善路口逛一下，到該處時，伊並不知
    道他要偷東西，他應該是臨時起意的，伊也沒有看到他偷東西，是看到他提著發
    電機跑過來跳上機車，才知道他跑去偷東西，之後他被被害人抓住，被告甲○○
    就拿出瓦斯噴槍噴被害人，但他仍被拖下機車，雙方發生扭打，伊見狀就上前問
    明事情原委，並將發電機返還，同時表明願賠償損失，但被害人及路人涂承傑仍
    出手打伊，伊才拿瓦斯噴槍反抗，後來被告甲○○跑掉，伊當場被逮捕云云。惟
    查：
  (一)被告甲○○於原審審理時供稱：當天十二月十二日晚上是被告丙○○騎機車載渠
    經過青海路與至善路口，被告丙○○提議去偷小型發電機，由渠下車去偷，他在
    旁邊接應，然後被一名女子發現，被害人就跑出來抓住渠，當時渠已經坐在機車
    後座，被告丙○○就叫渠拿瓦斯噴槍噴被害人，該噴槍是被告丙○○叫渠去偷發
    電機時就交給渠，被害人仍然把渠拉下車，渠就被打在地上，被告丙○○有無拿
    瓦斯噴槍噴他們渠就不清楚」；（原審訊以當時帶幾把瓦斯槍？）渠只知道渠用
    的這把瓦斯噴槍，被告丙○○有無第二把渠不知道；（為何被告丙○○說是你自
    己去偷，他完全不知情？）是他提議叫渠去拿的，他知情，渠沒有陷害他；（為
    何要偷發電機？）因為被告丙○○欠人家一萬五千元，他要向渠借錢渠沒有錢，
    所以才想要去偷發電機變賣云云（見原審卷第七四、七五頁）。被告甲○○於本
    院亦為相同情節之供述，又被告丙○○於警訊亦坦承其在車上等候甲○○竊取，
    其負責把風之情，則本案之源起係因被告丙○○之提議，而由被告甲○○徒手竊
    取發電機，後為被害人發現後，為脫免逮捕、防護贓物，被告二人乃先後以瓦斯
    噴槍噴向被害人之事實，堪以認定。至被告甲○○於本院審理時供稱：竊盜係渠
    臨時起意的云云（見本院卷第四六、六一頁），惟非指被告丙○○未事先提議要
    被告甲○○竊取發電機，自不足為被告丙○○有利之認定。
  (二)被害人於警訊及偵查時到庭證稱：當天晚上伊正要收拾攤位，突然沒電，伊轉頭
    去看，被告丙○○在騎機車，被告甲○○拿伊之發電機，坐在後座，伊看見後就
    去抱住坐在後座的被告甲○○，拖行了十公尺許，被告甲○○就拿瓦斯噴槍噴伊
    ，後來被告甲○○就被伊抓下來，被告丙○○下車再以原先被告甲○○所持之瓦
    斯噴槍噴伊，被告丙○○要逃走時，被保全人員捉住，被告甲○○趁我們不注意
    時逃走云云（見臺中市警察局第四分局刑事卷第四頁及八十八年度偵字第二四二
    九二號卷第二二、二三頁）。證人涂承傑於偵查時結證稱：當時有一部機車坐二
    個人，有一個人抱著後座那個人，一個女人喊救命，機車上二個人用瓦斯槍噴那
    個人，伊是保全人員，所以伊和同事一起下車去制止，那個騎機車的被逃掉了，
    我們將其中一人（指被告丙○○）制服，但他一直反抗，且要攻擊伊，伊才拿出
    三節棍制止，他看反抗無效，改口說東西還給被害人，並想逃走，後因伊同事回
    來，才讓對方逃走，至於當時有幾把瓦斯噴槍，因當時噴得很濃，伊看得有些模
    糊，應該有二把，但可以確定至少有一支云云（見同上卷第二六、二七頁）。該
    二證人之證詞均與被告甲○○之供述相當，並無矛盾齟齬之處，足證被告甲○○
    之自白與事實相符。且依該二證人之證詞可證，被告丙○○是於被逮捕後才聲稱
    要返還發電機，非其所辯：伊見狀就上前問明事情原委，並將發電機返還，同時
    表明願賠償損失云云，核被告丙○○所辯，顯係卸責之詞，要難採信。
  (三)公訴人雖認被告丙○○、甲○○二人係持二把瓦斯噴槍犯案，惟依被告二人之供
    述，犯案當日僅攜帶一把瓦斯噴槍。且證人涂承傑亦無法明確指證有二把瓦斯噴
    槍，而僅能確定有一把瓦斯噴槍，且本案亦僅有一把瓦斯噴槍扣案，是並無積極
    證據足資證明被告二人於當日係攜帶二把瓦斯槍犯案，公訴人指訴之情節，尚有
    誤會。
  (四)綜上，被告丙○○所辯，顯係事後卸責之詞，被告甲○○之自白，應與事實相符
    ，本件事證已臻明確，被告二人右揭犯行洵堪認定。
二、核被告丙○○、甲○○二人所為，係犯刑法第三百二十九條之準強盜罪，應依同
    法第三百二十八條第一項規定科刑。被告二人就上開行為間，有犯意聯絡及行為
    分擔，為共同正犯。原審依刑法第二十八條、第三百二十九條、第三百二十八條
    第一項、第三十八條第一項第二款，審酌被告二人於假釋期間仍不知戒惕，仍再
    犯本案犯罪，被告丙○○於犯後否認犯行，猶狡詞卸責，態度不佳，被告甲○○
    實際下手竊盜情節較重，惟念及被告二人因經濟困窘貪圖小利而犯本案，對被害
    人之身體並未造成重大傷害等一切情狀，各量處有期徒刑四年六月，扣案之瓦斯
    噴槍一把，為被告丙○○所有，供犯罪所用之物，併依法宣告沒收，經核認事用
    法，均無違誤，被告丙○○上訴意旨，仍執前詞，否認犯罪，被告甲○○上訴意
    旨，指摘原判決量刑過重，均無理由，應予駁回。
三、被告丙○○、甲○○二人共同竊取發電機時，雖攜帶瓦斯噴槍一把，惟依最高法
    院二十年度上字第一一八三號判例：「殺人之後，臨時起意行竊，當時縱有攜帶
    兇器、毀越門閂、於夜間侵入住宅情事，均不過為其殺人所用之手段，與竊盜行
    為無關，仍應認為普通竊盜。」，依該判例意旨可知犯攜帶兇器竊盜罪，該兇器
    須供行竊之用，且應在整個竊盜計劃內作為竊盜用，與竊盜行為有直接關連者，
    始能該當該罪之構成要件，若僅係單純攜帶客觀上對生命、身體足以造成危害之
    兇器，但該兇器非供為竊盜之用，即不能論以攜帶兇器竊盜罪。又依最高法院七
    十四年度第三次刑事庭會議決議：「刑法第三百二十一條第一項第三款之攜帶兇
    器，乃指行為人攜帶兇器有行兇之可能，客觀上具有危險性，至其主觀上有無持
    以行兇或反抗之意思，尚非所問。竊盜攜帶起子、鉗子，雖係供行竊之工具，然
    如客觀上足對人之身體、生命構成威脅，仍應成立攜帶兇器竊盜罪。」，及最高
    法院七十九年度台上字第五二五三號判例：「按刑法第三百二十一條第一項第三
    款之攜帶兇器竊盜罪，係以行為人攜帶兇器竊盜為其加重條件，此所謂兇器，其
    種類並無限制，凡客觀上足對人之生命、身體、安全構成威脅，具有危險性之兇
    器均屬之，且祇須行竊時攜帶此種具有危險性之兇器為已足，並不以攜帶之初有
    行兇之意圖為必要。螺絲起子為足以殺傷人生命、身體之器械，顯為具有危險性
    之兇器。」，由上開判例及決議意旨得知，行竊時攜帶具有危險性之兇器，雖不
    以攜帶之初有行兇之意圖或反抗之主觀意思為必要，惟在客觀上行竊時所利用之
    工具，仍必須對於他人生命、身體、安全具有危險性之兇器，始足以認定犯攜帶
    兇器竊盜罪。是以，被告二人共同竊取發電機時，雖攜帶瓦斯噴槍一把，但並無
    證據證明其二人有持該瓦斯噴槍作為竊盜之工具，況該把瓦斯噴槍在客觀上，亦
    不足對人之生命、身體、安全有危險性，自不得以其單純持有瓦斯噴槍即認被告
    二人構成刑法第三百二十一條第一項第三款之罪，而論以同法第三百三十條第一
    項之加重強盜罪，併予敘明。
四、據上論斷，應依刑事訴訟法第三百六十八條，判決如主文。
本案經檢察官丁○○到庭執行職務
中      華      民      國     八十九     年      十      月     四     日
                                   臺灣高等法院臺中分院刑事第一庭
                                         審判長法  官  陳  紀  綱
                                               法  官  蕭  錦  鍾
                                               法  官  陳  登  源
右正本證明與原本無異。
如不服本判決應於收受送達後十日內向本院提出上訴書狀，其未述上訴之理由者並
得於提起上訴後十日內向本院補提理由書（均須按他造當事人之人數附繕本）。
                                               書記官  林  桂  鳳
中      華      民      國     八十九     年      十      月     六     日
附錄論罪科刑主要法條：
刑法第三百二十九條：竊盜或搶奪，因防護贓物、脫免逮捕或湮滅罪證，而當場施以
強暴脅迫者，以強盜論。
第三百二十八條第一項：意圖為自己或第三人不法之所有，以強暴、迫脅迫、藥劑、
催眠術或他法，至使不能抗拒，而取他人之物或使其交付者，為強盜罪，處三年以上
十年以下有期徒刑。
以前項方法得財產上不法之利益或使第三人得之者，亦同。
                                                                        Ｄ


司法院資訊處製作；財團法人民間司法改革基金會備份。
